臺灣板橋地方法院民事判決　　　　　　　95年度婚字第1174號
原　　　告　丙○○
訴訟代理人　謝淑芬律師
被　　　告　丁○○
訴訟代理人　余西鈞律師
上列當事人間請求確認婚姻關係不成立事件，本院於中華民國96
年2 月7 日言詞辯論終結，判決如下：
    主    文
確認原告與被告之婚姻關係不成立。
訴訟費用由被告負擔。
    事實及理由
一、原告主張：兩造於民國84、5 年間認識，嗣因原告懷有被告
    骨肉，為免子女出生後變成私生子，兩造乃自行購買結婚證
    書，由原告書寫主婚人己○○、戊○○，證婚人甲○○、乙
    ○○，介紹人卓生富姓名並蓋章，於88年3 月16日持該結婚
    證書至戶政事務所辦理結婚登記。惟兩造並無舉行結婚之公
    開儀式，亦無二人以上之證人，不具備民法第982 條第1 項
    之法定要件，是兩造結婚自屬無效，為此提起本件訴訟。並
    聲明：請求確認兩造間之婚姻關係不存在。
二、被告方面：
(一)兩造於88年3 月16日結婚，那天在家裡拜祖先、戴戒指，但
    是沒有請客，其後於88年7 月10日在永和補請客。
(二)88 年7月10日補請客那天沒有結婚儀式，只有請親友吃飯，
    請3 桌。並聲明：請求駁回原告之訴。
三、本院當庭協議簡化整理兩造本件事實上及法律上之爭點如下
    ：
(一)確認原告請求權基礎，如卷附書狀及以前筆錄所特定之型態
    。
(二)就兩造請求權之原因事實所主張之證據方法如卷附物證及所
    聲明之人證。
四、原告主張兩造結婚未舉行公開儀式之事實，已據原告提出戶
    籍謄本、結婚證書各1 件為證，並據證人即被告之父母己○
    ○、戊○○證稱：兩造於88年3 月16日結婚，並無舉行公開
    結婚典禮，那天也沒有請客，只家裡人一起吃飯，那時原告
    已懷孕，都沒有迎娶、佈置結婚會場、發喜帖、穿結婚禮服
    等儀式。此亦為被告所不爭執。其後兩造雖於88年7 月10日
    辦小孩滿月酒及補請客，惟亦無舉行任何結婚之公開儀式。
    是本院綜上事證，自堪信原告主張為真實。
五、按結婚，應有公開儀式及二人以上之證人。民法第982 條第
    1 項定有明文。所謂結婚應有公開之儀式，係指結婚之當事
    人應行定式之禮儀，使不特定人得以共聞共見認識其為結婚
    者而言。結婚不具備民法第982 條第1 項之方式者，其結婚
    無效。民法第988 條第1 款亦定有明文。其次，我國民法雖
    無婚姻不成立之規定，但是，理論上，法律行為必須成立後
    ，才有是否無效之問題，民事訴訟法第568 條第1項 亦規定
    得提起確認婚姻不成立之訴，是以，如未具備公開結婚儀式
    ，即屬無結婚行為，欠缺法律行為之特定成立要件，婚姻根
    本不成立，是以得訴請確認婚姻關係不成立。查兩造結婚未
    舉行任何定式之禮儀，使不特定人得以共聞共見認識其為結
    婚，是兩造顯無結婚行為。又確認婚姻不成立之訴，為民事
    訴訟法第568 條所定，兩造既無結婚行為，惟戶籍登記上仍
    為兩人婚姻之登記，致與事實不符，堪認原告有以確認判決
    除去此不明確法律關係之必要，從而，原告提起本件訴訟為
    有理由，應予准許。
六、訴訟費用負擔之依據：民事訴訟法第78條。
中　　華　　民　　國　　96　　年　　2 　　月　　7 　　日
                    家事庭  法　官　毛崑山
以上正本證明與原本無異。
本件兩造於判決宣示時，當庭捨棄上訴權，對本判決不得聲明不
服。
中　　華　　民　　國　　95　　年　　2 　　月　　9 　　日
                            書記官　廖宮仕
